臺灣臺東地方法院民事簡易判決
110年度東簡字第150號
原      告  良京實業股份有限公司

法定代理人  平川秀一郎
訴訟代理人  黃明哲    
被      告  吳美惠    


上列當事人間請求返還借款事件，本院於民國110年10月5日言詞
辯論終結，判決如下：
    主  文
被告應給付原告新臺幣肆仟參佰陸拾陸元，及如附表編號1所示
之利息及違約金。
被告應給付原告新臺幣拾萬陸仟伍佰陸拾玖元，及如附表編號2
所示之利息及違約金。
原告其餘之訴駁回。
訴訟費用新臺幣壹仟貳佰貳拾元由被告負擔。
本判決得假執行。
    事實及理由
壹、程序部分
一、按訴狀送達後，原告不得將原訴變更或追加他訴，但擴張或
    減縮應受判決事項之聲明者，不在此限，民事訴訟法第255
    條第1項第3款定有明文，查原告原起訴聲明㈡為：被告應給
    付原告新臺幣（下同）106,569元，及其中10萬元自民國95
    年9月20日起至清償日止，按年利率百分之19.18計算之利息
    ，及自95年10月21日起至清償日止，其逾期在6個月内者，
    按上開利率百分之10，超過6個月者，就超過部分，按上開
    利率百分之20計算之違約金。嗣變更聲明如下述原告主張欄
    所示之聲明㈡，核其所為，係減縮應受判決事項之聲明，依
    上開規定，應予准許。
二、本件被告經合法通知，無正當理由，未於言詞辯論期日到場
    ，核無民事訴訟法第386條所列各款情形，爰依原告之聲請
    ，由其一造辯論而為判決。
貳、實體部分
一、原告主張：訴外人石凱順以被告為連帶保證人，向臺東區中
    小企業銀行股份有限公司（下稱臺東企銀）：㈠申請信用貸
    款，借款額度為40萬元整，自90年5月10日起，以每一個月
    為一期，共分60期，按期於當月10日平均攤還本息，自借款
    日起，利率以百分之14計算，未按期攤還本息時，逾期未超
    過6個月内者，按上開利率百分之10，超過6個月者，就超過
    部分，按上開利率百分之20計算之違約金，如有任何一期未
    如期清償時，自視為全部到期。詎石凱順未依約繳款，尚積
    欠本金4,366元及利息、違約金。㈡又申請信用貸款，借款額
    度為10萬元整，自95年1月19日起，以每一個月為一期，共
    分48期，按期於當月19日平均攤還本息，自借款日起，利率
    以百分之19.18計算，未按期攤還本息時，逾期未超過6個月
    内者，按上開利率百分之10，超過6個月者，就超過部分，
    按上開利率百分之20計算之遠約金，如有任何一期未如期清
    償時，自視為全部到期。詎石凱順未依約履行繳款義務，尚
    積欠本金97,174元及利息、違約金拒不清償。被告為連帶保
    證人，應負連帶清償責任，而臺東企銀於96年8月27日將前
    揭債權讓與原告，爰依連帶保證契約及債權讓與法律關係提
    起本件訴訟，並聲明：㈠被告應給付原告4,366元，及自96年
    3月15日起至清償日止，按年息百分之14計算之利息，及自9
    6年4月16日起至清償日止，其逾期在六個月内者，按上開利
    率百分之十，超過六個月者，就超過部分，按上開利率百分
    之二十計算之違約金。㈡被告應給付原告新臺幣106,569元，
    及其中97,174元自95年9月20日起至110年7月19日止，按年
    息百分之19.18計算之利息，及自110年7月20日起至清償日
    止，按年息百分之16計算之利息，及自95年10月21日起至清
    償日止，其逾期在六個月内者，按上開利率百分之十，超過
    六個月者，就超過部分，按上開利率百分之二十計算之違約
    金。
二、被告經合法通知，未於言詞辯論期日到場，亦未提出書狀作
    何聲明或陳述。
三、本院得心證之理由：
（一）經查，原告主張之上開事實，業據其提出與其所述相符之
      臺東企銀與被告簽訂之授信約定書、本票、債權讓與證明
      書、對外帳卡分期攤還表(見院卷第12頁)、放款帳卡資料
      查詢暨債權計算書(見院卷第37頁）、公告文件在卷可稽
      ，核屬相符。而被告經合法通知未於言詞辯論期日到場，
      亦未提出書狀爭執，應堪信原告之主張為真實。
（二）按消費借貸之借用人應於約定期限內，返還與借用物種類
      、品質、數量相同之物；遲延之債務，以支付金錢為標的
      者，債權人得請求依法定利率計算之遲延利息。但約定利
      率較高者，仍從其約定利率，民法第478條前段、第233條
      第 1項定有明文。從而原告請求被告應給付原告4,366元
      及如附表編號1所示之利息、給付原告106,569元及如附表
      編號2所示之利息部分得予准許。
（三）至於違約金部分，按約定之違約金額過高者，法院得減至
      相當之數額，民法第252條定有明文。查原告聲明請求被
      告給付違約金部分，固據其提出授信約定書為證，然本院
      審酌國內貨幣市場之利率已大幅調降，且原告已分別向被
      告請求週年利率14%、19.81%、16%計算獲利非低之利息，
      若被告須再加計上開利率10%、20%計算之違約金，則合併
      上述借款利息計算，債務人因違約所負擔之賠償責任，明
      顯偏高，原告復未證明除利息損失外更有何特別損害，況
      且原告係收購該不良債權而來，實際上未受到被告違約之
      損害，並考量行政院金融監督管理委員會100年2月9日金
      管銀票字第10040000140號函規定信用卡違約金最高連續
      收取期數不得逾3期，違約第一、二及三期之違約金收取
      上限分別為300元、400元及500，於信用貸款之違約金非
      無參酌餘地，經斟酌上情，本院認原告請求之違約金實屬
      過高，爰依民法第252條規定，參酌其尚積欠之本金數額
      不同，分別酌減其訴之聲明㈠部分之違約金為400元、訴之
      聲明㈡之違約金為1,200元，逾此範圍之違約金請求，尚難
      准許。
四、綜上，原告請求被告給付如主文第1、2項所示金額、利息及
    違約金之範圍內，為有理由，應予准許，逾此部分之請求，
    為無理由，應予駁回。
五、按各當事人一部勝訴、一部敗訴者，其訴訟費用，由法院酌
    量情形，命兩造以比例分擔或命一造負擔，或命兩造各自負
    擔其支出之訴訟費用，民事訴訟法第79條定有明文。查本件
    第一審裁判費為1,220元，此外核無其他費用之支出，原告
    對被告之請求一部為有理由，一部為無理由，惟本院審酌原
    告敗訴部分僅係駁回部分違約金請求，故訴訟費用仍應由被
    告負擔為適當，爰判決如主文第3項所示。
六、本件係適用簡易訴訟程序，所為被告敗訴之判決，爰依民事
    訴訟法第389條第1項第3款規定，就原告勝訴部分依職權宣
    告假執行。
中　　華　　民　　國　　110 　年　　10　　月　　29　　日
                      臺東簡易庭  法  官  王麗芳
以上正本係照原本作成。
如不服本判決，應於判決送達後20日內，向本院提出上訴狀並應
記載上訴理由，如於本判決宣示後送達前提起上訴者，應於判決
送達後20日內補提上訴理由書（須附繕本）。
中　　華　　民　　國　　110 　年　　10　　月　　29　　日
　　　　　　　　　                書記官  張耕華
附表
編 號 計息本金 (新臺幣) 利息計算方式 (民國) 違約金 (新臺幣)  1    4,366元 自96年3月15日起至清償日止，按週年利率百分之14計算之利息。 400元  2   97,174元 自95年9月20日起至110年7月19日止，按週年利率百分之19.18計算之利息，及自110年7月20日起至清償日止，按週年利率百分之16計算之利息。 1,200元